臺灣高等法院民事裁定
109年度非抗字第40號
再  抗告人  江語玲  
代  理  人  陳威駿律師

上列抗告人因與相對人第一商業銀行股份有限公司間拍賣抵押物
事件，對於民國109年3月11日臺灣新北地方法院109年度抗字第5
4號所為裁定提起抗告，本院裁定如下： 
    主  文
再抗告駁回。
再抗告訴訟費用由再抗告人負擔。
    理  由
一、按對於抗告法院所為抗告有無理由之裁定再為抗告，僅得以
    其適用法規顯有錯誤為理由，此觀諸非訟事件法第45條第3
    項之規定自明。所謂適用法規顯有錯誤，係指確定判決所適
    用之法規，顯然不合於法律規定，或與司法院現尚有效及大
    法官（會議）之解釋，或最高法院尚有效之判例顯然違反，
    或消極的不適用法規，顯然影響判決者而言，並不包括判決
    理由矛盾、理由不備、取捨證據失當、調查證據欠週、漏未
    斟酌證據、認定事實錯誤及在學說上諸說併存致發生法律上
    見解歧異等情形在內。次按抵押權人，於債權已屆清償期，
    而未受清償者，得聲請法院，拍賣抵押物，就其賣得價金而
    受清償；上開規定於最高限額抵押權準用之，民法第873條
    、第881條之17分別定有明文。又最高限額抵押權，於抵押
    權成立時，未必先有債權存在，固不得僅因有抵押權之登記
    ，即逕行准許拍賣抵押物。惟聲請拍賣抵押物，屬非訟事件
    ，法院所為准駁之裁定，無確定實體法上法律關係存否之效
    力。倘法院就抵押權人提出之文件，為形成上之審查，足認
    該抵押權所擔保之債權存在者，即應為許可拍賣抵押物之裁
    定；如對於此項法律關係有爭執時，亦應由有爭執之人，提
    起訴訟，以求解決，不容依抗告程序聲明不服（最高法院93
    年度台抗字第853號民事裁定意旨參照）
二、查本件相對人主張再抗告人於民國106年1月25日以坐落於新
    北市○○區○○段00000地號（面積249.36平方公尺、應有部分2
    分之1）土地（下稱系爭土地），擔保債務人都會生活開發
    股份有限公司（下稱都會公司）對相對人之現在及將來債務
    ，設定新臺幣（下同）4671萬2,000元之最高限額抵押權予
    相對人。嗣都會公司陸續向相對人借款4筆共11億6,000萬元
    ，於108年7月30日起未依約清償，尚欠9億8,585萬3,102元
    ，依約定該借款應視為全部到期，爰依民法第873條第1項規
    定，聲請拍賣抵押物，經原法院司法事務官裁定准許，再抗
    告人不服，提起抗告。原法院以：相對人前揭聲請拍賣抵押
    物，業據其提出他項權利證明書、不動產登記簿謄本、抵押
    權設定契約書及其他約定事項、保證書、聯合授信合約書、
    動用申請書、約定書、催告函、債務清償明細等影本，為形
    式上審查後，合於聲請之法定要件，即應准許，因而維持原
    法院司法事務官所為准予拍賣抵押物之裁定，駁回再抗告人
    之抗告，經核於法並無違誤。再抗告意旨爭執從形式上無從
    明暸本件抵押債權是否存在、原裁定未依非訟事件法第32條
    第1項規定調查是否已屆清償期未受償等情，然原法院司法
    事務官業於108年12月9日命相對人補正抵押權已屆清償期、
    都會公司未依約履行等證明文件（見原法院108年度司拍字
    第816號卷第101-102頁），並據相對人於同年月18日具狀補
    正(見上開第816號卷第105-148頁)，難認有未依非訟事件法
    第32條第1項規定為調查之情事；又抵押債權是否存在、是
    否已屆清償期未受償，核屬為實體法律關係有爭執，揆諸前
    揭說明，應另行提起訴訟以求解決。再抗告意旨執以指摘原
    裁定不當，聲明廢棄，非有理由。
三、據上論結，本件再抗告為無理由，爰裁定如主文。
中　　華　　民　　國　　109 　年　　4 　　月　　22　　日
                    民事第二十庭  
                        審判長法　官  陳雅玲
　　　　　　　　　　　  　　　法　官  馬傲霜
　　　　　　　　　　　  　　　法　官  林玉蕙
正本係照原本作成。
不得抗告。
中　　華　　民　　國　　109 　年　　4 　　月　　22　　日

                              書記官  鄭淑昀